【裁判字號】    90,上更(一),525
【裁判日期】    901218
【裁判案由】    證券交易法
【裁判全文】
臺灣高等法院刑事判決                          九十年度上更(一)字第五二五號
    上  訴  人
    即  被  告  戊○○
                壬○○
                癸○○
    右三人共同
    選任辯護人  魯寶文
右上訴人因違反證券交易法案件，不服台灣台北地方法院八十六年度訴字第三三二號
，中華民國八十七年五月一日第一審判決（起訴案號：台灣台北地方法院檢察署八十
四年度偵字第一七七六七號）提起上訴後，經最高法院發回更審，本院判決如左：
    主  文
原判決撤銷。
戊○○、壬○○共同違反對於在證券交易所上市之有價證券，不得有意圖抬高或壓低
集中交易市場某種有價證券之交易價格，自行及以他人名義，對該有價證券，連續以
高價買入或以低價賣出之行為之規定，戊○○處有期徒刑柒月，壬○○處有期徒刑伍
月。
癸○○被訴違反證券交易法第一百五十五條第一項第四款部分無罪。被訴違反證券交
易法第一百五十五條第一項第二款部分免訴。
    事  實
一、戊○○於民國八十二年十月十二日因違反證券交易法案件，經原審判處有期徒刑
    四月，於八十四年十一月三十日易科罰金執行完畢，又於八十三年六月二十二日
    因違反證券交易法案件，經原審判處有期徒刑六月，緩刑三年；壬○○於八十二
    年十月十二日因違反證券交易法案件，經原審判處有期徒刑四月，於八十四年十
    一月三十日易科罰金執行完畢；戊○○（以法人代表金島事業股份有限公司為正
    豐化學股份有限公司常務董事並任董事長），壬○○（為戊○○之配偶）二人於
    八十二年十二月間，意圖非法抬高在證券交易所上市之有價證券正豐化學股份有
    限公司（下稱正豐公司）之股票交易價格，基於共同犯意之聯絡，以分散不同名
    義買賣有價證券，對正豐公司在集中交易市場上之有價證券，於八十二年十二月
    十日至八十三年一月十日間，連續分別以壬○○不知情之妹妹癸○○及其等親友
    名義在天佑證券股份有限公司（下稱：天佑公司）開立下列帳戶：癸○○（壬○○之妹，0000－0000000）、劉建章（0000－0000000）
    、乙○○（0000－0000000）、梁鳳臻（0000－0000000
    ），及在環球證券股份有限公司（下稱：環球公司）開立之下列帳戶：梁鳳臻（
    0000－0000000）、乙○○（0000－0000000）、陳方幼
    （0000－0000000）、沈南山（0000－000000），經由彼
    時任職環球公司營業員之壬○○及利用不知情之天佑公司營業員陳文秀下單買賣
    ，經由不同之證券交易商，在短時間或同時間內以高價買入或以低價賣出之方式
    ，大量買賣正豐公司之股票（其情形詳如附表所示），致使該股票收盤價由八十
    二年十二月十日之新臺幣 (下同)五十七．五元上漲至八十三年一月十日之八十
    七．五元，上漲三十元，漲幅百分之五二．一七，致使該股成交價格呈異常現象
    ，且因其等委託在同一營業日買入與賣出有價證券之數量接近，並均係出賣人與
    賣受人之受委託人，賣出即為買方因而實質上為未移轉證券所有權而偽作買賣，
    藉此進行正豐公司股票之沖洗式交易，持續委託買賣正豐公司之上市股票，製造
    該股票交易活絡之假象，用以違法抬高正豐公司股票之價格。
二、案經法務部調查局北部地區機動工作組移送臺灣臺北地方法院檢察署檢察官偵查
    起訴。
    理  由
壹、有罪部分：
一、訊據上訴人即被告戊○○、壬○○，對右揭以前述劉建章等人帳號買賣正豐公司
    股票之事實，均不爭執，惟否認有何違反證券交易法之犯行。被告戊○○及其辯
    護人辯護略以：伊於八十一年六月間以金島事業公司法人代表之身分當選董事長
    ，按財政部規定「董監持股數必須要占公司股票總數之百分之十一以上，否則會
    對公司董監事連續罰鍰處分，被告於收受通知補足持股之糾正函後，乃召開董事
    會，決議由被告出面協調並勸請各董、監事補足持股，但各董、監事均以資金不
    足為由拒絕，被告逼不得已只好借用人頭戶，自行出資買賣股票，擬替各董、監
    事補足持股，被告之行為並非意在炒作股票，又因被告與各董、監事間原先均不
    認識，雙方信賴關係不夠，不敢冒然直接用彼等名義購買，乃借用癸○○等親朋
    好友之帳戶購買股票，擬於湊足後再與彼等辦理信託登記之防範手續，再將癸○○等人名下移轉至各董、監事，但因被告資金不足，向親友借之資金又被要求撤
    回，乃於八十三年一月二十日左右，以五十二．五元之低價大量賣出致此次為補
    足持股虧損約一億元（此從八十二年十二月一日至八十三年一月二十八日止」，
    在於天佑證券股份有限公司癸○○、劉建章、乙○○、梁鳳臻，及在環球證券股
    份有限公司梁鳳臻、乙○○、陳方幼、沈南山買賣股票明細計算即可得知），又
    於尚未及將股票自癸○○等人名下移轉至各董、監事時不足，即因運轉不靈，於
    八十三年一月二十日以賠錢之價格賣出致未能完成補足各董、監事持股之心願。
    另被告壬○○及辯護人辯護略以：伊自到環球證券公司任職起至離職止，從未坐
    過營業台，亦從未替任何客戶下過任何一次單，更遑論替配偶戊○○下過單，因
    伊於到職後即將營業員執照借給同事辛○○使用，以前因恐怕營業員執照被吊銷
    乃多次供認替戊○○下單等語。
二、惟查：
(一)正豐公司於八十二年十二月十日至八十三年一月十日期間之股票收盤價係由五十
    七．五元上漲至八十七．五元，上漲三十元，漲幅百分之五二．一七，而正豐公
    司於八十二年十二月上旬（即八十三年十二月一日起至同年月九日止）之股票平
    均收盤價係五五．四元，八十三年一月下旬（即八十三年一月十一日起至一月三
    十一日止）之股票平均收盤價係五七．七元，業經原審法院向財政部證券暨期貨
    管理委員會函詢正豐公司八十二年及八十三度股票之收盤價格明確，有該會檢附
    正豐公司八十二年及八十三年股票交易明細資料附卷可佐，況參諸被告提出化學
    類各股之股數日線圖，南僑、榮化、東聯、中化於八十三年一月十一日之平均收
    盤價格約三十二元，至興農雖於八十三年一月間之收盤價格為八十五元，然該股
    於八十二年十二月間之平均收盤價格亦有七十元，足見正豐公司股票於八十二年
    十二月十日至八十三年一月十日間確有成交價格呈異常現象之情，洵堪認定。
(二)被告戊○○雖稱伊係法人代表之身分當選董事長，按財政部規定「董監持股數必
    須要占公司股票總數之百分之十一以上，否則會對公司董監事連續罰鍰處分，被
    告於收受通知補足持股之糾正函後，乃召開董事會，決議由被告出面協調並勸請
    各董、監事補足持股，但各董、監事均以資金不足為由拒絕，被告逼不得已只好
    借用人頭戶，自行出資買賣股票，擬替各董、監事補足持股，被告之行為並非意
    在炒作股票等語，查證券交易法第二十六條規定「凡依本法公開募集及發行有價
    證券之公司，其全體董事及監察人二者所持有記名股票之股份總額，各不得少於
    公司已發行股份總額一定之成數。前項董事、監察人股權成數及查核實施規則由
    主管機關以命令定之。如違反主管機關依第二十六條第二項所定之公開發行公司
    董事、監察人股權成數及查核實施規則之規定者應予處罰，是以財政部證券管理
    委員會（當時機關名稱非財政部證券暨期貨管理委員會）乃據該授權命令於七十
    八年一月十日發佈『公開發行公司董事、監察人股權成數及查核實施規則』，依
    該規則第五條第一項規定「公開發行公司之董事或監察人在任期中轉讓股份或部
    分解任，致全體董事或監察人持有股份總額低於該規則第二條所定之成數時，全
    體董事或監察人應於一個月內補足」，此有財政部證券暨期貨管理委員會九十年
    十一月二十日（九０）台財證（三）字第一七０六三四號函文暨『公開發行公司
    董事、監察人股權成數及查核實施規則』在卷可按，而正豐公司全體董事曾於八
    十二年十一月因實際持有股份未達『公開發行公司董事、監察人股權成數及查核
    實施規則』所定成數，且未依規定期限內補足，於八十三年五月三日經財政部證
    券管理委員會依當時之規定對未達平均數之董事處以罰鍰（受處分人丁○○、庚○○、子○○、己○○、丑○○及甲○○等六人）；法人董事金島事業股份有限
    公司當時持有股數並未低於平均數，故該法人代表人戊○○並未列為處罰對象，
    此亦有財政部證券暨期貨管理委員會九十年七月二十六日（九０）台財證（三）
    字第一四五二二三號函文在卷可按，並經證人丁○○、己○○、丑○○到庭證明
    屬實（另被告提出財政部證券管理委員會八十一年十一月四日號函文係載明正豐
    公司之全體董事及監察人於九月份所持有記名股票之股份總額未達『公開發行公
    司董事、監察人股權成數及查核實施規則』所定成數，請轉告全體董事及監察人
    應於交到後一個月內補足持股）在卷可按，並經證人丁○○、己○○、丑○○到
    庭證明，惟依上開函文及被告所提出之財政部證券管理委員會八十一年十一月四
    日號函文所示，正豐公司全體董事於八十一年九月、八十二年十一月因實際持有
    股份未達『公開發行公司董事、監察人股權成數及查核實施規則』所定成數，且
    未依規定期限內補足，於八十三年五月三日經財政部證券管理委員會依當時之規
    定對未達平均數之董事處以罰鍰，而本件被告之行為時間為『八十二年十二月十
    日至八十三年一月十日』即為該持股不足之期間，如被告係為補足持股何以會有
    被處罰之情事，再者，被告既供稱與各持股不足之董事、監察人並不熟悉，其又
    僅係法人代表，如係為正豐公司補足董事、監察人持股，因依上開規則規定係以
    『全體董事或監察人持有股份總額低於該規則第二條所定之成數』為處罰依據，
    其何以不以法人或各該人員之名義補足持股，故其於本件以之為搪塞辯稱因被告
    與各董、監事間原先均不認識，雙方信賴關係不夠，不敢冒然直接用彼等名義購
    買，乃借用癸○○等親朋好友之帳戶購買股票，擬於湊足後再與彼等辦理信託登
    記之防範手續，再將癸○○等人名下移轉至各董、監事，但因被告資金不足，向
    親友借之資金又被要求撤回，於尚未及將股票自癸○○等人名下移轉至各董、監
    事時不足，即因運轉不靈，於八十三年一月二十日以賠錢之價格賣出致未能完成
    補足各董、監事持股之心願，即係卸責之詞。
(三)另依被告於原審法院審理時亦自承正豐公司股票皆於八十三年一月十日以前售出
    等語，又參諸附表所示正豐公司股票賣出成交數量，顯見被告確有於上揭時間大
   量拋售股票之行為。再者，該股票買賣雙方之實質委託人既同屬一人，於撮合交
    易時，因係於同一完成買賣交易，是就撮合時間觀之，實質上並無移轉證券所有
    權，即屬一般所稱之沖洗買賣，是其買賣之委託同屬一人，於撮合交易時，因之
    撮合於同一人完成買賣交易，以造成某種有價證券交易熱絡之表象，是就撮合時
    點觀之，實質上並無移轉證券所有權，與已否完成交割之形式上股票移轉係屬兩
    事，本件被告既以前述帳戶同時下單買入賣出，因之撮合成買賣，依前所述即係
    出賣人與買受人均屬同一人之被告等所使用帳戶，而屬實質上不移轉證券所有權
    之沖洗式買賣，至正豐公司之股票價格因此而上漲，有上揭股票交易明細資料附
    卷可稽。被告戊○○利用前開帳戶拉抬股票至八十三年一月十日，嗣後於八十三
    年一月十日以後至二月二十八日陸續賣出正豐股票，而其平均價為每股七十八點
    九一元，此有本院函台灣證券交易所查詢，由該所以台証密字第三四五五八號
    函覆在卷可佐。尤足證明被告戊○○確有拉抬該股股價於先。是被告應係基於意
    圖非法抬高正豐公司之股票交易價格，始買賣有價證券之情，洵堪認定，被告辯
    稱並無獲利，甚且辯稱於八十三年一月二十日左右，以五十二．五元之低價大量
    賣出致此次為補足持股虧損約一億元（按係於本件行為後之時間），請求送請會
    算即無必要，且與事實不符，不足採信。
(四)被告壬○○於七十七年八月十九日至七十八年三月十日及八十二年六月二十五日
    至八十三年一月二十一日止，在於環球公司任職業務員（受託買賣），此亦有財
    政部證券暨期貨管理委員會九十年十月三十日（九０）台財證（二）字第一六五
    八七八號函文在卷可按，其於前揭期間聽從戊○○指示，為劉建章等上述帳號買
    賣正豐公司股票乙節，業經被告壬○○自承不諱，核與共同被告戊○○所述情節
    相符，復有委託書、環球公司合併交割憑單等附卷可稽，被告壬○○為證券商業
    務人員，若非與其夫戊○○有犯意聯絡，當無故為之理，被告壬○○既曾經手處
    理上述帳號股票之買賣，則其應知被告戊○○以上述帳號買賣正豐公司股票有異
    常之舉，應可認定，故其於本院調查時請求傳訊之證人辛○○到庭證稱有，我是
    以助理業務員的身分，掛壬○○的名義接單。都由我上檯。戊○○打電話下單時
    ，是由我承接，掛壬○○名義接單，業績算公司的，我領接單費等語，非但與壬○○之前所供不符，亦與饒智榮到庭證稱接單要有營業員資格才能上檯接單，上
    檯接單要報告證管會核准之證言不符，抑且辛○○係八十一年間到環球證券公司
    任職，而被告壬○○於八十二年六月二十五日到職，如係由辛○○上檯接單，之
    前何以未見供明，僅於本審時以因恐怕營業員執照被吊銷乃多次供認替戊○○下
    單為其辯稱，益見其不足採。
三、查被告行為時依證券交易法於七十七年一月二十九日公佈之第一百五十五條第四
    款罰金之規定，業於行為後八十九年七月十九日修正公佈施行，行為時之法律，
    其法定刑為「七年以下有期徒刑、拘役或科或併科二十五萬元以下罰金」，而新
    法之法定刑為「七年以下有期徒刑、拘役或科或併科新台幣三百萬元以下罰金」
    ，依刑法第二條第一項前段比較新舊法之結果，自以舊法有利於被告。
四、查被告戊○○、壬○○二人對於在證券交易所上市之有價證券，在集中交易市場
    ，意圖抬高或壓低集中交易市場正豐公司有價證券之交易價格，自行或以他人名
    義，對該有價證券，連續以高價買入或以低價賣出，核其所為係違反證券交易法
    第一百五十五條第一項第四款之規定，應依同法第一百七十一條第一款之規定處
    罰，被告二人就違反證券交易法第一百五十五條第一項第四款規定之犯行，有犯
    意聯絡及行為分擔為共同正犯。再台灣證券交易所股份有限公司係屬公司制之證
    券交易所，得於有價證券集中交易市場為上市股票之買賣者，限於訂有使用有價
    證券集中交易市場契約之證券自營或證券經紀商，被告二人因非證券商或證券經
    紀商，不能直接在集中交易市場報價，其二人希圖抬高或壓低集中交易市場正豐
    公司有價證券之交易價格，自行或以他人名義，對該有價證券，連續以高價買入
    或以低價賣出，顯係利用不知情之天佑證券股份有限公司，環球證券股份有限公
    司而犯罪，應論以間接正犯。被告二人所犯證券交易法第一百五十五條第一項第
    四款罪行本即具操作性質，以具有連續行為為其構成要件，其二人對於同一有價
    證券連續多次為沖洗買賣，即屬合於該法條規定之構成要件。
五、原審予以論罪科刑原非無見，惟I、證券交易法第一百五十五條第一項第四款罪
    行本身即具操作性質，以具有連續行為為其構成要件，乃原審於主文、事實均認
    被告係以「連續」以高價買入或以低價賣出，於理由欄內竟論以「被告二人之行
    為即具操作性質，是雖對同一有價證券持續多次為沖洗買賣，仍屬接續犯一罪。
    」，前後所為論述即屬矛盾。II、證券交易法於七十七年一月二十九日公佈之第
    一百五十五條第二款固規定「在集中交易市場，不移轉證券所有權而偽作買賣」
    為其處罰條款之一，然該款於八十九年七月十九日修正公佈施行之證券交易法業
    予刪除，另第一百七十七條第三款原規定「違反主管機關其他依本法所為禁止、
    停止、或限制之命令者，處一年以下有期徒刑、拘役或科或併科十萬元以下罰金
    」，然該款於八十九年七月十九日修正公佈施行之證券交易法業予刪除，原審未
    及比較而為適用亦有未洽。III、原審附表僅羅列乙○○買進七一七張、梁鳳臻、
    陳方幼賣出一四０二張，然依證券交易所列入人頭戶交易資料，八十三年一月十
    日當天計有癸○○買進一三二０張、乙○○買進一二三一張、劉建章賣出一０六
    八張、陳方幼賣出六九九張、梁鳳臻賣出一０八四張（見本院前審卷第一０四頁
    至第一０八頁台灣證券交易所八十七年十月二十八日函），則原審事實與證據即
    不相符合，亦有證據上理由矛盾之違法。是以被告二人提起上訴否認犯罪雖無可
    採，然原判決既有上開可議之處，自應由本院撤銷改判，審酌被告等均有違反證
    券交易法前科，被告壬○○聽從戊○○指示為違反證券交易法犯行，及被告犯罪
    之動機、目的、手段、犯罪時所受之刺激、所生危害及犯罪後之態度等一切情狀
    ，仍分別量處被告除立有期徒刑柒月，壬○○有期徒刑伍月之刑。
六、查證券交易法於七十七年一月二十九日公佈之第一百五十五條第二款固規定「在
    集中交易市場，不移轉證券所有權而偽作買賣」為其處罰條款之一，然該款於八
    十九年七月十九日修正公佈施行之證券交易法業予刪除，按犯罪後法律已廢止其
    刑罰者，應為免訴判決之諭知，然因檢察官認此部分與上開有罪部分有方法結果
    之牽連犯關係，屬裁判上一罪，爰就被告戊○○、壬○○二人該條款之行為不另
    為免訴之諭知。另證券交易法於七十七年一月二十九日公佈之第一百七十七條第
    三款原規定「違反主管機關其他依本法所為禁止、停止、或限制之命令者，處一
    年以下有期徒刑、拘役或科或併科十萬元以下罰金」，然該款於八十九年七月十
    九日修正公佈施行之證券交易法業予刪除，同上述，犯罪後法律已廢止其刑罰者
    ，本應為免訴判決之諭知，然因檢察官認壬○○此部分與上開有罪部分有方法結
    果之牽連犯關係，屬裁判上一罪，爰就壬○○該部分之行為亦不另為免訴之諭知
    。
貳、無罪暨免訴部分：
一、公訴意旨略以：被告癸○○係壬○○之妹，與被告戊○○ (為正豐化學股份有限
    公司常務董事)、壬○○ (為戊○○之配偶)三人，於八十二年十二月間，於八十
    二年十二月十日至八十三年一月十日間，共同意圖抬高正豐化學股份有限公司 (
    下稱正豐公司)在集中交易市場之價格，分別於天佑證券股份有限公司 ( 下稱：
    天佑公司)使用癸○○ (0000－0000000)、劉建章 (0000－00
    00000)、乙○○ (0000－0000000)、梁鳳臻 (0000－00
    00000)，及在環球證券股份有限公司 (下稱：環球公司)使用梁鳳臻(00
    00－0000000)、乙○○ (0000－0000000)、陳方幼 (00
    00－0000000)、沈南山 (0000－000000)人頭帳戶，買入或
    賣出正豐公司股票不移轉正豐股票實質所有權而偽作買賣，且連續以高價買入正
    豐股票，使該股票之收盤價自八十二年十二月十日之新台幣（以下同）五十七．
    五元飆漲至八十三年一月十日之八十七．五元，因認被告癸○○涉有違反證券交
    易法第一百五十五條第一項第二款、第四款之規定，應依第一百七十一條之規定
    處罰云云。
二、訊之被告癸○○堅決否認有檢察官起訴之上開犯行，其與選任辯護人辯護意旨略
    稱：伊只是單純借戶頭給戊○○使用，雖伊知悉戊○○在伊帳戶內購買正豐公司
    之股票，但伊不知有「炒作正豐股票」，況且就卷證內，均無任何「可信賴之證
    據」能證明被告於出借帳戶之前，即知悉戊○○要炒作股票，不能以出借之帳戶
    發生問題即反推被告知情而論以共同正犯等語。
三、檢察官認被告癸○○涉有前開行為，係以證人陳文秀、劉建章乙○○、梁鳳臻、
    沈南山、丙○○等人之證述，及開戶資料、委託書、合併交割憑單、買進賣出報
    告書、成交買賣較大證券商投資人交易明細表在卷可按為其論據。
四、按犯罪事實應依證據認定之，無證據不得推定其犯罪事實；不能證明被告犯罪者
    ，應諭知無罪之判決，刑事訴訟法第一百五十四條、第三百零一條第一項定有明
    文。經查：被告癸○○係將天佑公司帳戶存摺交由其姐夫即被告戊○○處理，其
    於原審法院審理時陳稱僅有天佑公司一個帳號，且曾以該帳戶進出買賣小額股票
    等語，經參諸卷附天佑公司交割憑單，被告癸○○帳戶於前揭期間，除買賣正豐
    公司股票外，確有華隆特、亞瑟、櫻花、統一、東鋼、聯電等股票之交易紀錄，
    足見其一方面使用該帳號，一方面又交予戊○○使用其帳號，於此情形下，被告
    癸○○既將印章帳戶交予被告戊○○使用，應係授權戊○○以其名義任意在證券
    交易市場中買賣股票，然如其戊○○間有上開共同違反證券交易法之行為，當已
    知悉買賣正豐公司股票即可獲取大額利潤，何須再買賣華隆特、亞瑟、櫻花、統
    一、東鋼、聯電等股票而擔負風險，故不得僅因其帳戶交予戊○○使用即認有共
    同犯意聯絡及行為分擔，亦難據此即認有幫助犯罪之故意，此外復查無其他積極
    證據足認被告與戊○○、壬○○間確有違反證券交易法之情事，其犯罪尚屬不能
    證明，應為無罪之諭知。
五、查證券交易法於七十七年一月二十九日公佈之第一百五十五條第二款固規定「在
    集中交易市場，不移轉證券所有權而偽作買賣」為其處罰條款之一，然該款於八
    十九年七月十九日修正公佈施行之證券交易法業予刪除，按犯罪後法律已廢止其
    刑罰者，應為免訴判決之諭知，刑事訴訟法第三百零二條第四款定有明文，茲此
    條款之刑罰既經廢止，依上開規定，應為免訴判決之諭知。
六、原審未予詳為勾稽，判處被告癸○○罪刑，即有未洽，被告上訴指摘原判決不當
    ，即有理由，應由本院撤銷改判，並為無罪及免訴判決之諭知。
據上論斷，應依刑事訴訟法第三百六十九條第一項前段、第三百六十四條、第三零二
條第四款、第三百零一條第一項前段、第二百九十九條第一項前段，證券交易法第一
百七十一條第一款，刑法第二條第一項前段、第十一條前段、第二十八條，判決如主
文。
本案經檢察官郭啟東到庭執行職務。
中      華      民      國      九十      年     十二     月    十八    日
                              臺灣高等法院刑事第二十一庭
                                  審判長法  官  葉  騰  瑞
                                        法  官  莊  明  彰
                                        法  官  黃  國  忠
右正本證明與原本無異。
有罪部分，如不服本判決應於收受送達後十日內向本院提出上訴書狀，其未敘述上訴
理由者，並得於提起上訴後十日內向本院補提理由書（均須按他造當事人之人數附繕
本）。
其餘部分，檢察官如不服本判決應於收受送達後十日內向本院提出上訴書狀，其未敘
述上訴理由者並得於提起上訴後十日內向本院補提理由書（均須按他造當事人之人數
附繕本）。
                                        書記官  劉  貞  達
中      華  民      國      九十      年     十二     月    二十    日
附錄本案論罪科刑法條全文
證券交易法第一百七十一條：
有左列情事之一者，處七年以下有期徒刑，得併科新臺幣三百萬元以下罰金：
一、違反第二十條第一項、第一百五十五條第一項、第二項或第一百五十七條之一第
    一項之規定者。
二、已依本法發行有價證券公司之董事、監察人、經理人或受僱人，以直接或間接方
    式，使公司為不利益之交易，且不合營業常規，致公司遭受損害者。


司法院資訊處製作；財團法人民間司法改革基金會備份。
